【裁判字號】    97,交聲,38
【裁判日期】    970930
【裁判案由】    違反道路交通管理處罰條例聲明異議
【裁判全文】
臺灣新竹地方法院交通事件裁定        97年度交聲字第38號
移送機關即
原處分機關  交通部公路總局新竹區監理所
異 議 人即
受 處 分人  宏隆運輸公司
代  表  人  甲○○
代  理  人  乙○○
上列受處分人因違反道路交通管理處罰條例案件，對於交通部公
路總局新竹區監理所於民國96年12月12日所為之竹監新營字第裁
50-Z00000000號違反交通事件裁決不服，聲明異議，本院裁定如
下：
    主    文
異議駁回。
    理    由
一、按汽車行駛於高速公路、快速公路或設站管制之道路，不遵
    使用限制、禁止、行車管制及管理事項之管制規則而有未依
    規定行駛車道者，處汽車駕駛人新臺幣（下同）3千元以上6
    千元以下罰鍰，並記違規點數1 點，道路交通管理處罰條例
    第33條第1項第3款及第63條第1項第1款分別定有明文；次按
    汽車行駛高速公路及快速道路，其車道之使用，除因交通事
    故及道路施工依臨時或可移動標誌指示或交通勤務警察指揮
    外，應依設置之交通標誌、標線或號誌之規定，無設置者，
    大型車應行駛於外側車道，並得暫時利用緊臨外側車道之車
    道超越前車，高速公路及快速公路交通管制規則第8條第1項
    第2 款亦規定甚明。故汽車行駛於高速公路時，駕駛人對於
    車道之使用，原則上應依交通標誌之指示，若無交通標誌、
    標線或號誌之設置時，則大型車行駛於同向三線車道之路段
    ，駕駛人除了為超越同一車道之前車時，而得以暫時利用中
    線車道超車外，其餘情況下則不得行駛於中線車道，合先敘
    明。
二、原處分意旨略以：異議人即受處分人所有車牌號碼331-HD營
    業用大貨車，於96年9 月15日13時28分許在國道三號南下31
    公里處，因行駛高速公路未依規定車道行駛（大型車非超車
    佔用中線車道行駛）之違規，經內政部警政署國道公路警察
    局第九警察隊木柵分隊附採證照片逕行舉發，嗣異議人於收
    受該舉發通知單後向原處分機關提出陳述，經原處分機關函
    請舉發單位即內政部警政署國道公路警察局第九警察隊調查
    結果，認製單舉發並無不當，乃於96年12月12日依道路交通
    管理處罰條例第33條第1項第3款、第63條（漏載第1項第1款
    ）之規定，裁處罰鍰4,000元，並記違規點數1點等語。
三、聲明異議理由略以：異議人所有之車牌號碼331-HD營業用大
    貨車，確有於上開時間行經國道三號南下31公里處，惟依警
    方提供之8 張連續採證照片可知，當時外側車道有一部曳引
    車行駛，而車牌號碼331-HD營業用大貨車係要利用中線車道
    超越前車，合乎前開規定，為此請求撤銷原處分云云。
四、經查：
(一)、本件異議人其所有之車牌號碼331-HD營業用大貨車，於96年
    9 月15日13時28分許，在國道三號南下31公里處，行駛在中
    線車道，此有採證照片4 張附卷可參。異議人代理人對其於
    在上開時、地行駛在中線車道之事實並不爭執，惟辯稱係為
    了要超外側車道之大型拖車，所以才行駛在中線車道，是以
    異議人確有於上開時、地行駛在中線車道之事實堪予認定。
(二)、惟查，證人即舉發員警謬以祥到庭證稱：「（提示該次舉發
    照片，是否記得96年9 月15日該輛大貨車違規經過？【提示
    並令其辨認】）當天我執行雷射測速照相，我也是在國道 3
    號南下31公里處，因為該路段係易肇事路段，當天天氣良好
    ，非下雨天，我看到前面有一台拖車行駛在外線道，我發現
    後方有本件舉發的違規車輛，行駛在中線，我從很遠的地方
    就看見本件舉發違規車輛行駛在中線，本件違規車輛在我觀
    察期間約一分鐘內，都沒有超車、一直行駛在中線，並且都
    沒有超越外線的大拖車，舉發違規車輛只是一直連續行駛在
    中線」、「（舉發照片中是否看的見該拖車？【提示並令其
    辨認】）看不見，舉發照片是我拉近鏡頭照的，拖車一直行
    駛在舉發違規車輛的前方，而且拖車行駛在外線車道」、「
    （所謂拖車，是否編號二照片右側顯示的車輛？【提示並令
    其辨認】）是的」、「（根據異議人代理人於前次開庭中表
    示，他是要利用中線超越外側車道的大拖車，他後來有超越
    該大拖車，但是總共花費約十秒鐘，所以他在中線行駛約十
    秒鐘才可以超越外側車道的大拖車，有何意見？）當時我距
    離舉發違規車輛500 公尺左右，舉發違規車輛就開始行駛中
    線車道，因為該外側車道大拖車車速比舉發違規車輛快，舉
    發違規車輛沒有要超車的意思，只是一直連續行駛在中線，
    從我開始觀察、採證完畢已經超過十秒以上，舉發違規車輛
    都沒有超車，而是連續行駛中線，所以我判斷舉發違規車輛
    不是要利用中線超車」等語甚明（見本院97年2 月12日訊問
    筆錄），並於事後提出照片8 張附卷足參，可見異議人所有
    之車牌號碼331-HD營業用大貨車行駛於中線車道達一定的時
    間，且未駛回外側車道，已有違反未依規定行駛車道之違規
    行為。縱如異議人所辯其係要超越前車始行駛於中線車道，
    然依據高速公路及快速公路交通管制規則第8條第1項第2 款
    之規定，大型車應行駛於外側車道，並得暫時利用緊臨外側
    車道之車道超越前車，所謂「暫時」，是指超越前車後，即
    應回到外側車道，異議人行駛於中線車道的情形，亦難謂係
    暫時。故本件異議人所辯，要無可採。
(三)、再本件異議人違規之經過情狀，事證既已明晰如前述，是員
    警於整體舉發過程間，既無違法或不當之瑕疵存在，且與異
    議人間，素不相識更無怨懟抑或過節存在，衡情衡理均非刻
    意設詞誣指異議人違規行為。從而，本院經查並無任何證據
    足資證明掣單警員於舉發過程中，有何捏造事實違法取締之
    情事，亦未見舉發過程有何值勤不當之明顯瑕疵存在，是基
    於交通警員掣單舉發違反道路交通管理處罰條例所列之違規
    事實，乃公務員基於職務上權力，依法就特定之具體事件所
    為具公法上效果之單方行政行為，且基於公務員為公法上行
    為具有公信力之原則，該單方行政行為應可被推定為真正，
    據以依法處分之事實亦可認定為正確無誤。換言之，此項公
    信原則，乃立法者賦予行政機關制定違反道路交通事件統一
    裁罰標準及處理細則，使執勤警員得當機處分，以達維護交
    通秩序及安全之行政目的，而本於值勤員警維護交通秩序、
    安全職責所為之舉發所受之合法、正確之推定；可認定異議
    人確於舉發時、地有未依規定車道行駛之違規事實。
五、綜上所述，異議人之違規行為堪予認定，原處分機關據以援
    引上開規定，裁處異議人罰鍰4千元，並記違規點數1點，核
    無違誤，故本件異議為無理由，應予駁回。
六、據上論斷，應依道路交通案件處理辦法第19條，裁定如主文
    。
中    華    民    國    97    年    9     月    30    日
                  交通法庭    法  官  林惠君
以上正本證明與原本無異。
對於本件裁定如有不服，應於送達後5 日內，向本院提出抗告書
狀（請附繕本，並請勿「逕送上級法院」），敘述抗告之理由，
抗告於臺灣高等法院。
中    華    民    國    97    年    9     月    30    日
                              書記官  蔣淑君


司法院資訊處製作；財團法人民間司法改革基金會備份。
